【裁判字號】    98,簡上,186
【裁判日期】    981204
【裁判案由】    竊盜
【裁判全文】
台灣基隆地方法院刑事判決             98年度簡上字第186號
公  訴  人  台灣基隆地方法院檢察署檢察官
上  訴  人  甲○○
即  被  告
                    國民
上列上訴人即被告因竊盜案件，不服本院基隆簡易庭98年度基簡
字第1261號中華民國98年10月12日所為第一審刑事簡易判決（偵
查案號：98年度偵字第2766號），提起上訴，本院管轄第二審之
合議庭判決如下：
    主  文
上訴駁回。
    事實及理由
壹、證據能力
一、法律規定
１、司法同意
    刑事訴訟法第159 條第1 項規定「被告以外之人於審判外之
    言詞或書面陳述，除法律有規定者外，不得作為證據」，係
    以被告以外之人於審判外之陳述，屬於傳聞證據，違背直接
    審理及言詞審理原則，且無法確保當事人之反對詰問權，影
    響程序正義之實現，故除法律有特別規定，例如同法第159
    條之1 至第159 條之5 等規定外，原則上應認無證據能力。
    惟刑事訴訟法第159 條之5 明定：「被告以外之人於審判外
    之陳述，雖不符前4 條之規定，而經當事人於審判程序同意
    作為證據，法院審酌該言詞陳述或書面陳述作成時之情況，
    認為適當者，亦得為證據。當事人、代理人或辯護人於法院
    調查證據時，知有第159 條第1 項不得為證據之情形，而未
    於言詞辯論終結前聲明異議者，視為有前項之同意。」其立
    法理由在於傳聞證據未經當事人之反對詰問，乃排斥其證據
    能力。惟當事人如放棄對證人之反對詰問權，於審判程序表
    示同意該等傳聞證據可作為證據，此時，法院除認該傳聞證
    據欠缺適當性外，自可承認其證據能力。再者，當事人、代
    理人或辯護人於調查證據時，知有刑事訴訟法第159 條第1
    項不得為證據之情形，卻表示「對於證據調查無異議」或「
    無意見」等意思，而未於言詞辯論終結前聲明異議者，應視
    為已有將該等傳聞證據採為證據之同意（刑事訴訟法第159
    條之5 立法理由參照）。
２、立法同意
Ａ、向檢察官之陳述
    按被告以外之人於偵查中向檢察官所為之陳述，除顯有不可
    信之情況者外，得為證據，刑事訴訟法第159 條之1 第2 項
    定有明文。又現階段刑事訴訟法規定檢察官代表國家偵查犯
    罪、實施公訴，依法其有訊問被告、證人及鑑定人之權，證
    人、鑑定人且須具結，而實務運作時，偵查中檢察官向被告
    以外之人所取得之陳述，原則上均能遵守法律規定，不致違
    法取供，其可信性極高，故刑事訴訟法第159 條之1 第2 項
    明定被告以外之人於偵查中向檢察官所為陳述，除顯有不可
    信之情況者外，得為證據，故被告等當事人、代理人、辯護
    人、輔佐人若主張其顯有不可信之情形者，本乎當事人主導
    證據調查原則，自應負舉證責任，否則，被告以外之人向檢
    察官所為之陳述，毋庸另為證明，即得作為認定被告犯罪之
    證據；至於該項所謂「顯有不可信性」，係指其不可信之情
    形，甚為顯著了然者，固非以絕對不須經過調查程序為條件
    ，然須從卷證本身，綜合訊問時之外部情況，為形式上之觀
    察或調查，即可發現，無待進一步為實質調查之情形而言，
    亦係指陳述是否出於供述者之真意、有無違法取供情事之信
    用性而言，故應就偵查或調查筆錄製作之原因、過程及其功
    能等加以觀察其信用性，據以判斷該傳聞證據是否有顯不可
    信之情況，並非對其陳述內容之「證明力」如何加以論斷，
    二者之層次有別，不容混淆。又按詰問權係指訴訟上當事人
    有在審判庭輪流盤問證人，以求發現真實，辨明供述證據真
    偽之權利，此與證據能力係指符合法律所規定之證據適格，
    而得成為證明犯罪事實存在與否之證據資格，性質上並非相
    同，偵查中檢察官為蒐集被告犯罪證據，訊問證人旨在確認
    被告嫌疑之有無及內容，與審判期日透過當事人之攻防，調
    查證人以認定事實之性質及目的，尚屬有別；偵查中訊問證
    人，法無明文必須傳喚被告使之得以在場，刑事訴訟法第24
    8 條第1 項前段雖規定：「如被告在場者，被告得親自詰問
    。」事實上亦難期被告有於偵查中行使詰問權之機會，此項
    未經被告詰問之被告以外之人於偵查中向檢察官所為之陳述
    ，依刑事訴訟法第159 條之1 第2 項之規定，原則上屬於法
    律規定為有證據能力之傳聞證據，於例外顯有不可信之情況
    ，始可否定其證據能力，是以得為證據之被告以外之人於偵
    查中所為之陳述，倘被告於審判中未捨棄其詰問權，因其先
    前之陳述未經被告詰問，應認屬於未經合法調查之證據，並
    非無證據能力，而應禁止證據之使用；此項詰問權之欠缺，
    非不得於審判中由被告行使以補正，而完足為經合法調查之
    證據，而此項未經被告詰問之被告以外之人於偵查中向檢察
    官所為之陳述，被告於審判中非不得放棄對原供述人之反對
    詰問權，刑事訴訟法第288 條第2 項前段規定：「審判長對
    於準備程序中當事人不爭執之被告以外之人之陳述，得僅以
    宣讀或告以要旨代之。」即明斯旨（刑事訴訟法第159 條之
    1 第2 項之立法理由及最高法院94年度台上字第629 號、96
    年度台上字第1870、3923、5684號判決意旨參照）。
Ｂ、文書證據
    92年2 月6 日增訂刑事訴訟法第159 條之4 規定：「除前三
    條之情形外，下列文書亦得為證據：一、除顯有不可信之情
    況外，公務員職務上製作之紀錄文書、證明文書。二、除顯
    有不可信之情況外，從事業務之人於業務上或通常業務過程
    所須製作之紀錄文書、證明文書。三、除前二款之情形外，
    其他於可信之特別情況下所製作之文書。」觀其各款之立法
    理由分別如下：「公務員職務上製作之紀錄文書、證明文書
    如被提出於法院，用以證明文書所載事項真實者，性質上亦
    不失為傳聞證據之一種，但因該等文書係公務員依其職權所
    為，與其責任、信譽攸關，若有錯誤、虛偽，公務員可能因
    此負擔刑事及行政責任，從而其正確性高，且該等文書經常
    處於可受公開檢查（Public Inspection ）之狀態，設有錯
    誤，甚易發現而予及時糾正，是以，除顯有不可信之情況外
    ，其真實之保障極高。爰參考日本刑事訴訟法第323 條第1
    款、美國聯邦證據規則第803 條第8 款、第10款及美國統一
    公文書證據法第2 條，增訂本條第1 款之規定。」「從事業
    務之人在業務上或通常業務過程所製作之紀錄文書、證明文
    書，因係於通常業務過程不間斷、有規律而準確之記載，通
    常有會計人員或記帳人員等校對其正確性，大部分紀錄係完
    成於業務終了前後，無預見日後可能會被提供作為證據之偽
    造動機，其虛偽之可能性小，何況如讓製作者以口頭方式於
    法庭上再重現過去之事實或數據亦有困難，因此其亦具有一
    定程度之不可代替性，除非該等紀錄文書或證明文書有顯然
    不可信之情況，否則有承認其為證據之必要。爰參考日本刑
    事訴訟法第32 3條第2 款、美國聯邦證據規則第803 條第6
    款，增訂本條第2 款。」「另除前二款之情形外，與公務員
    職務上製作之文書及業務文件具有同等程度可信性之文書，
    例如官方公報、統計表、體育紀錄、學術論文、家譜等，基
    於前開相同之理由，亦應准其有證據能力，爰參考日本刑事
    訴訟法第323 條第3 款之規定，增訂本條第3 款。」
二、本案情形
１、司法同意
    經查：證人即被害人丙○○、林坤宗、黃昇揚等人於警詢之
    證言，均屬被告以外之人於審判外之陳述，性質上屬傳聞證
    據，然因本院於審理期日調查證據時，提示上開證人於警詢
    之證言，並告以其要旨，讓公訴人及被告表示意見，其等皆
    知有刑事訴訟法第159 條第1 項不得為證據之情形，仍皆表
    示無意見等意思，而未於言詞辯論終結前聲明異議，自應視
    為已有將該等傳聞證據採為證據之同意，則依刑事訴訟法第
    159 條之5 之規定，各該證人於警詢之證言，應有證據能力
    ，而可採為認定被告犯罪事實之證據。
２、立法同意
Ａ、偵查中之證言
    經查：證人林宗坤及黃昇揚於偵查中向檢察官所為之陳述，
    業經具結無訛，且自筆錄內容觀之，並無不正取供之情事，
    即就卷證形式上觀察，尚無一望即知之顯不可信之情形；而
    被告復未指出並證明證人之證述有何顯不可信之情況，上開
    偵查中之證言，依刑事訴訟法第159 條之1 第2 項之規定，
    自有證據能力；此項偵查中之證言，雖未經被告對質詰問，
    然已於審判中依法提示而為合法之調查。因此，揆諸前開說
    明，其等偵查中之證言自得作為本案判決之證據。
Ｂ、勘驗筆錄等
    簡易庭法官之勘驗筆錄、基隆市警察局第四分局繪製現場圖
    ，性質上雖為傳聞證據，然則，不但被告表示無意見（審判
    筆錄第2 頁），而且屬於公務員職務上製作之紀錄文書，並
    查無顯有不可信之情況，依據上述刑事訴訟法第159 條之4
    第1 款之規定，該等文書證據自具有證據能力，而得作為本
    案判決之依據。
貳、書類引用
    原審簡易判決以被告甲○○竊盜，觸犯刑法第320 條第1 項
    之竊盜罪，判處有期徒刑二月，如易科罰金，以新台幣一千
    元折算一日。本院審理結果，認為第一審簡易判決之認事用
    法及量刑均無不當，應予維持，爰引用附件第一審簡易判決
    書所記載之事實、證據及理由，並作補充之說明。
、上訴意旨
    被告上訴意旨略以：其不相信工頭林宗坤說27日當天不用工
    作，才去現場看，三分鐘就離開；其下車三次是因內急想方
    便，後因覺得不該如此，才未方便；其進車內是因清明節快
    到，須整理一下；惟因發現車子並未很亂，故未整理。何況
    ，警察到其住處查看，並未查到任何失竊物品。尤有進者，
    失竊物品體積龐大，監視錄影機並未拍到該等物品，反而拍
    到被告是空手，可見告並未竊盜云云。
肆、駁回理由
    本院依下列理由，認為原審簡易判決之認事用法及量刑俱無
    違誤，並無撤銷改判之事由；被告之上訴為無理由，應予駁
    回：
一、事實認定
    經查：證人即失主即工地主任丙○○表示27日上午7 時53分
    ，失竊物品還在；至中午12時發現失竊等語（偵查卷第9 頁
    反面），可見失竊時間是在上午7 時53分之後，在中午12時
    之前無訛。其次，證人即工人黃昇揚於警詢時證稱：經調閱
    監視錄影帶結果，在27日上午7 時至12時之間，除Q5-8303
    號紅色自用小客車外，並無其他車輛在其倉庫外進出等語（
    偵查卷第12頁）。單此以觀，失竊物品既不可能不翼而飛，
    則若非被告行竊，更有何人？復次，被告自承26日下班時，
    工頭林宗坤已告知27日休息，惟其卻仍去現場看看工頭有無
    說謊云云，如此有何必要？何況，被告自稱其平時都騎機車
    上班，惟何以該次卻開車去現場，有何特別原因？再者；被
    告既要前往46號之現場查看有無工作，何以將該車停於失竊
    之42號之倉庫前？尤有進者，經檢視監視錄影帶後，發現被
    告下車進出該倉庫三次時，被告才辯稱：倉庫跟旁邊柱子有
    一處空地，其想去小便；後又覺得該處並非廁所，才打消主
    意；如此凡三次云云；一次猶有可說，三次下車不小便旋又
    上車，豈非怪事？至於何以被告必須打開該車之側門及後門
    一節，被告辯稱：清明節快到，其想整理車子；惟因發現車
    子並未很亂，故未整理云云。整理車子不在家裡而專程至工
    地整理，豈非有背常情？打開車門又不整理，豈非多此一舉
    ？何況，在30日，工頭詢問被告於27日有無去工地時，被告
    否認之；惟在一起觀看監視錄影帶後，才承認有去現場；惟
    辯稱是要去找手機；在工頭要其說實話時，其才表示要去看
    看有無工作，以更看工頭有無說謊，找手機只是藉口云云（
    偵查卷第5 至7 頁）；其在偵查中具結後亦為相類之陳述（
    偵查卷第42頁）云云，均核與證人即工頭林坤宗於警詢所證
    稱：被告於3 月26日下班時，其已告知27日起連休三天；丙
    ○○調閱社區監視錄影帶後，認為被告涉嫌竊盜，乃請其看
    錄影帶；其在去看錄影帶之前，有詢問被告有無在27日去工
    地，被告加以否認；後來，被告一起去看錄影帶後，才承認
    有開車到工地看有無工作；待彼等將畫面一段段放給被告看
    時，被告才說要去找手機、清理車內和小便等語，反反覆覆
    等情相符（偵查卷第13頁反面至第14頁）。被告若非心虛，
    何必否認在先？若其心坦蕩，何必說詞反覆？再者，證人即
    工人黃昇揚於偵查中具結後證稱：被告是負責46號房屋，卻
    將車停在42號旁邊等語（偵查卷第47頁）。案發現場之監視
    錄影帶，經本院簡易庭法官勘驗結果，發現共有兩監視錄影
    畫面；惟監視錄影畫面顯示，被告在案發現場期間，並未往
    同巷46號探視或前往該址查看等情（98年度基簡字第1261號
    卷第4 頁），勘驗筆錄記之甚明。被告若是要確認有無停工
    ，或者要找手機，何以未曾前往該46號之工作場所，反而停
    留在42號倉庫前？何況，參以卷附基隆市警察局第四分局繪
    製現場圖及現場照片所示，46號和42號雖迎面相對，唯該車
    道並非狹小，至少可容三部同型車同行；被告既非停靠於46
    號房屋，亦非停在中央，而係停靠於42號房屋前，豈非與常
    情有異？再者，案發現場之監視錄影帶，經本院簡易庭法官
    勘驗結果，發現共有兩監視錄影畫面，由第一畫面顯示約於
    上午7 時58分許，被告車輛開至基隆市○○街103 巷57弄42
    號地下室停車場與放置本案遭竊物品之倉庫間位置停放，並
    前後稍微移動車輛；約於7 時59分39秒許，被告下車至車後
    ，然後上車將車往後稍微移動後，下車打開左側車門後，往
    右側離開；不久返回車輛彎身進入左側車門（畫面角度無法
    得知無有搬運物品）；然後關門上車；約於8 時0 分30秒許
    ，被告將車往前移至前倉庫前位置停放，接著打開後車廂門
    後又關閉；約1 、2 分鐘後，將車倒車離開。由第一畫面配
    合第二畫面觀看顯示，被告將車移至前揭倉庫前停放時，有
    搬運物品進入車輛左側車門之動作等情，前述勘驗筆錄記之
    甚明（98年度基簡字第1261號卷第4 頁）。再參以前述各項
    理由，堪認本案除係被告行竊之外，已無他人介入之空間。
    因此，不能僅以錄影帶未直接拍攝被告行竊之畫面或物品，
    即認為被告並無竊盜之犯行。綜合上述，被告所辯各節皆係
    卸責之詞，不足採信，其竊盜之犯行洵堪認定。
二、法律適用
    核被告所為，係犯刑法第320 條第1 項之竊盜罪。
伍、據上論斷
    應依刑事訴訟法第455 條之1 第1 項、第3 項、第368 條、
    第373 條，判決如主文。
本案經檢察官乙○○到庭執行職務。
中    華    民    國    98    年    12    月    4     日
                  刑事第二庭審判長法  官  陳  志  祥
                                  法  官  陳  伯  厚
                                  法  官  黃  梅  淑
以上正本證明與原本無異。
本判決不得上訴。
中    華    民    國    98    年    12    月    4     日
                                  書記官  王  月  娥
附錄：
刑法第320條第1項：
意圖為自己或第三人不法之所有，而竊取他人之動產者，為竊盜
罪，處五年以下有期徒刑、拘役或五百元以下罰金。
附件一：
臺灣基隆地方法院刑事簡易判決        98年度基簡字第1261號
聲  請  人  臺灣基隆地方法院檢察署檢察官
被      告  甲○○  男  51歲（民國○○年○月○日生）
                    身分證統一編號：Ｚ000000000號
                    住基隆市○○區○○街149巷17弄3號5樓
上列被告因竊盜案件，經檢察官聲請以簡易判決處刑（98年度偵
字第2766號），本院判決如下：
    主      文
甲○○竊盜，處有期徒刑貳月，如易科罰金，以新臺幣壹仟元折
算壹日。
    犯罪事實及理由
一、本件犯罪事實、證據及應適用之法條，除引用檢察官聲請簡
    易判決處刑書之記載外（詳如附件），並補引「本院98年10
    月12日勘驗筆錄1份」為證據，且補充被告辯解不採之理由
    如下：查被告工作地點係在基隆市○○街103巷57弄46號工
    地，業據被告於警詢供述及證人林宗坤於警詢時證述甚明，
    而被告於98年3月27日案發當日上午8時許，係將車輛停放在
    基隆市○○街103巷57弄42號旁被害人丙○○遭竊電動切割
    器、磁磚切割器及補強藥劑擺放之倉庫前，並有下車搬運物
    品至車內之行為，且其間未見被告往其工作之46號工地探視
    或查看，業據本院勘驗案發現場錄影光碟無訛，有本院上述
    勘驗筆錄1份、光碟擷取畫面2張及現場圖在卷可參，則倘被
    告開車至現場係為確認當日46號工地是否確實休工，何以其
    從頭至尾未至46號工地查看、探視，且將車輛停放在失竊物
    品放置之倉庫前，並有搬運物品至車內之行為？由此已足見
    被告所辯不實，況被告被發現涉嫌本案竊盜後，經其工頭林
    宗坤詢問案發當日是否曾至現場，其先予否認，嗣經觀看現
    場監視錄影畫面後始改稱係至現場查看有無工作可做，後又
    改稱至現場係要找手機、清理車內、小便等說詞反覆，業據
    證人林宗坤於警詢時證述明確，故由被告先後辯解不一之情
    ，益見其所辯為事後杜撰之詞，不足採信。
二、刑之酌科：
    本院審酌被告從事裝潢木工，不思努力工作賺取金錢，竟於
    工作之際得知失竊物品擺放位置，而趁機為本案竊盜犯行，
    ，其所為甚不足取，暨其竊得財物之價值（約新臺幣1萬元
    ）及被告犯後毫無悔意，一再飾詞卸責之態度等一切情狀，
    量處如主文所示之刑，並諭知易科罰金之折算標準，以示懲
    儆。
三、依刑事訴訟法第449條第1項前段、第454條第2項，刑法第32
    0條第1項、第41條第1項前段，刑法施行法第1條之1，逕以
    簡易判決處刑如主文。
四、如不服本判決，得自收受送達之日起10日內，向本院提起上
    訴。
中    華    民    國    98    年    10    月    12    日
                  基隆簡易庭法  官  王美婷
以上正本證明與原本無異。
如不服本判決，應於判決送達後10日內，向本院提出上訴書狀，
敘述上訴理由，上訴於本院合議庭，並按他造當事人之人數附具
繕本。
中    華    民    國    98    年    10    月    12    日
                            書記官  明祖斌
附件二：
臺灣基隆地方法院檢察署檢察官聲請簡易判決處刑書
                                      98年度偵字第2766號
    被      告  甲○○  男  51歲（民國○○年○月○日生）
                        住基隆市○○區○○街149巷17弄3號
                          5樓
                        身分證統一編號：Ｚ000000000號
上揭被告因竊盜案件，已經偵查終結，認宜聲請以簡易判決處刑
，茲將犯罪事實及證據並所犯法條分敘如下：
        犯  罪  事  實
一、甲○○意圖為自己不法之所有，於民國98年3月27日上午8時
    許，駕駛渠所有之車號Q5－8303號紅色自小客貨車，前往基
    隆市○○街103 巷57弄42號地下室停車場，徒手竊取丙○○
    所有、置放在地下室內之電動切割機、磁磚切割器各1 部及
    結構補強劑1組，共價值約新臺幣（下同）1萬元，得手後駕
    車離去，經警循線查獲。
二、案經基隆市警察局第四分局報告偵辦。
        證據並所犯法條
一、訊據被告甲○○固坦承曾於當日駕車至前揭地下室之事實，
    然矢口否認有何竊盜犯行，並辯稱：伊開車到該處係為了確
    認有無工作云云。然被告前揭犯行，業據告訴人即證人丙○
    ○陳述明確，核與證人林宗坤在偵查中證稱：伊於98年3 月
    26日有跟甲○○提到從27日起整個工地連休三天，不用到工
    地等語情節相符；佐以監視面錄得被告將物品放入車內之畫
    面，有錄影光碟及擷取相片3張在卷可考，是渠前揭所辯，
    應為卸責之詞，不足採信。此外，復有車籍查詢基本資料、
    平面圖及現場照片14張等在卷可稽，被告前揭竊盜罪嫌，應
    堪認定。
二、核被告甲○○所為，係犯刑法第320條第1項之竊盜罪嫌。
三、依刑事訴訟法第451條第1項聲請逕以簡易判決處刑。
    此  致
臺灣基隆地方法院簡易庭
中    華    民    國    98    年    10    月    1     日
                            檢察官  吳  志  中
本件正本證明與原本無異
中    華    民    國    98    年    10    月    5     日
                            書記官  陳  慧  儷


司法院資訊處製作；財團法人民間司法改革基金會備份。
